【裁判字號】    89,上訴,1349
【裁判日期】    891121
【裁判案由】    懲治走私條例
【裁判全文】
臺灣高等法院高雄分院刑事判決                  八十九年度上訴字第一三四九號
    上  訴  人
    即  被  告  乙○○
    選任辯護人  吳秋麗
右上訴人因懲治走私條例案件，不服臺灣高雄地方法院八十九年度訴字第三七九號中
華民國八十九年七月十三日第一審判決（起訴案號：臺灣高雄地方法院檢察署八十八
年度偵字第二六二一六號），提起上訴，本院判決如左：
    主  文
原判決關於乙○○部分撤銷。
乙○○共同私運管制物品進口，逾公告數額，處有期徒刑陸月。
    事  實
一、李清滿係高雄籍「昇富億」號漁船船長，乙○○、郭昭清均為船員，甲知私運淪
    陷區內物品達一千公斤以上即視為管制物品，三人竟共同基於私運管制物品進口
    之犯意聯絡，於民國八十八年八月六日十四時自高雄港出港，駕駛該漁船至大陸
    地區私運裝載大陸蟹管肉二千六百三十二公斤，蟹腳三百十五公斤、小卷二千六
    百公斤，及小卷切塊一千二百公斤，欲帶回台灣銷售牟利。嗣於同年月十八日進
    入高雄港時，為警當場查獲，並扣得前開漁貨。
二、案經高雄港務警察所報請台灣高雄地方法院檢察署檢察官偵查起訴。
    理  由
一、訊據上訴人即被告乙○○矢口否認有何違反懲治走私條例之犯行，辯稱：自己在
    船上只負責機房的工作，對於漁貨究如何捕獲並不知情云云，惟查：
（一）「昇富億」漁船上所扣漁貨，經認定漁貨原產地為中國大陸，此有財政部關稅
      總局函附關稅總局進口貨品原產地認定委員會八十八年第一次會議審議表紀錄
      稱：因漁船無處理加工及急速冷凍加工能力，且漁貨包裝加工處理方式與大陸
      產品相似等語附卷足稽。關於漁船上之漁貨在種類上及外觀上顯與一般入港船
      隻不同，已有可疑。
（二）又「昇富億」漁船本次於八十八年八月六日十四時自高雄港二港口出港，至同
      年月十八日五時三十分進港，每天下網二十四小時作業，每四小時起網一次，
      每天起網六次，船上僅有拖網二件，業據被告於警訊中供述綦詳。惟被告被查
      獲之漁獲量龐大，與前揭船上之設備及所花費撈捕之時間均與所查獲之漁獲量
      不相當，此據農委會漁業署漁政組答覆高雄港警所中和分駐所之電話諮詢傳真
      中載述：「一、‧‧‧‧依傳真資料每日下網六次，作業十天，該船共作六十
      網次，平均一網次要漁獲小卷約六十公斤、蟹管肉約五十公斤（蟹之重量更無
      法估算），蟹黑腳約五公斤，若再加上其他雜魚，則平均一網次有近二百公斤
      的捕獲量，同時蟹管肉均以塑膠盒包裝，則其顯然係已加工之製品，一般漁船
      不可能在漁撈漁獲量很好情況上兼顧加工作業。二、一般拖網作業捕獲漁獲物
      ，魚、蝦、蟹種類多且雜，其中小卷所佔比率並不高，只有小卷棒授網作業才
      能大量捕獲。拖網具只二頂，要有約三千公斤的蟹管肉的漁獲，則拖網具沈網
      、腹網部及網板的損耗一定很嚴重。」是船上之設備既與漁獲量不相當，被告
      所辯自己撈獲云云，顯與事理不符，不堪採信。
（三）雖同案被告李清滿於原審辯稱：伊係在北緯二十二度四十五分、東經一百十八
      度三十分處作業，作業水深約四十五至五十五公尺，本非大陸領海地區，又於
      出港時至東港外海雇用大陸籍漁工八人，故人力尚夠，且因係由大陸籍漁工包
      裝，故包裝之外觀與大陸地區漁貨之包裝相似云云。惟李清滿聲稱作業之地點
      ，並未有與任何漁政單位或漁船公司連絡之紀錄足資確定，又所雇用之工人亦
      無經主管機關許可之證甲，確認被告有上開之人力加入捕撈之行列，原難認定
      所辯屬實。縱李清滿所供稱之事實屬實，依前開船上之設備及作業之地點，仍
      難堪認能有如此大量的漁獲量，已如前述，是所查獲之漁獲量主要受限於船上
      之設備或作業之地點，與人力之增加，並無絕對之關係。李清滿所辯，尚難採
      憑。
（四）被告乙○○固辯稱並未參與漁撈作業，所以對於漁貨之事宜並不知情云云，惟
      被告乙○○曾參與船上之設備採購，業經李清滿於審理中供證稱：蟹管塑膠袋
      在何處購買只有乙○○才知道等語甲確，足認被告乙○○並非全然未參與船上
      之作業。且參以本件被告所用「昇富億」漁船，並非體積龐大之船舶，分工應
      非如此細密，且查扣之漁貨量龐大，輕易極能判定究係如何撈捕而得，被告乙
      ○○聲稱不知情云云，與事理已不相符，再漁貨量龐大，被告乙○○卻能置身
      事外，不予協助之理，亦與常情不符，是被告乙○○所辯亦顯係空言卸責之詞
      ，不足採信。
    綜上所述，被告所辯不足採，此外，復有所扣漁貨（蟹管肉二千六百三十二公斤
    ，蟹腳三百十五公斤、小卷二千六百公斤，及小卷切塊一千二百公斤）一批，合
    計共計六千八百四十七公斤足資佐據，本件事證甲確，被告犯行洵堪認定，應予
    依法論科。
二、按自淪陷區私運物品進入本國自由地區或自本國地區私運物品前往淪陷區，其所
    私運之物品，以管制物品論，除屬於甲項及乙項之物品不限數額外，其餘以私運
    一項或數項，其總額由海關比照緝獲時之完稅價格計算，超過十萬元或重量達一
    千公斤者，以管制進出口物品論，為行政院於八十八年四月十四日所公布之「管
    制物品項目及其數額」丁項所甲定。又所謂「淪陷區」，應與修正後懲治走私條
    例第十二條：「自大陸地區私運管制物品進入台灣地區，或自台灣地區私運管制
    物品前往大陸地區者，以私運物品進口、出口論，適用本條例規定處斷。」之「
    大陸地區」相同（最高法院八十八年度台上字第一六七三號判決參照）。而所謂
    「台灣地區」與「大陸地區」之範圍，依照懲治走私條例第十二條之立法理由，
    則分別係指「台灣、澎湖、金門、馬祖及政府統治權所及之其他地區」與「台灣
    地區以外之中華民國領土」，此與台灣地區與大陸地區人民關係條例第二條有關
    「台灣地區」與「大陸地區」之定義完全相同，亦允宜做相同的解釋。被告所私
運之漁貨一批，重量為六千八百四十七公斤，已逾上開一千公斤之限制，又自大
    陸地區取得管制物進入我國地區。核被告所為，係犯懲治走私條例第二條第一項
    之私運管制物品進口逾公告數額罪。李清滿指揮船隻私運管制物品，被告乙○○
    與郭昭清二人接受其指揮，共同運送管制物品，並協助搬運載送，三人相互間顯
    有犯意聯絡，行為分擔，均應依共同正犯論處。原審據以論罪科刑，固非無見。
    但未論郭昭清為共犯，自有未合。被告上訴否認犯罪，固無足取，惟原判決此部
    份既有可議，自應予以撤銷改判。爰審酌被告乙○○於八十二年間因違反懲治走
    私條例，為台灣士林地方法院判處有期徒刑六月，緩刑三年（不構成累犯），此
    有臺灣高等法院被告全國前案紀錄表附卷可稽，素行不佳，被告所犯可能造成國
    內魚業市場機制之嚴重危害，暨其手段、犯罪後之態度等一切情狀，量處如主文
    所示之刑。
據上論斷，應依刑事訴訟法第三百六十九條第一項前段、第三百六十四條、第二百九
十九條第一項前段，懲治走私條例第二條第一項、第十二條、第十一條，刑法第二十
八條，判決如主文。
本案經檢察官邱榮藏到庭執行職務。
中    華    民    國     八十九     年      十一      月      二十一    日
                              臺灣高等法院高雄分院刑事第九庭
                                  審判長法官  張甲松
                                        法官  任森銓
                                        法官  江泰章
右正本證甲與原本無異。
如不服本判決，應於判決送達後十日內向本院提出上訴狀，其未述理由者並應於提
出上訴狀後十日內向本院補提理由書（應附繕本)。
                                      書記官  黃一秋
中    華    民    國     八十九     年      十一      月      二十二    日
附錄：本判決論罪科刑法條：
懲治走私條例第二條第一項
私運管制物品進口、出口逾公告數額者，處七年以下有期徒刑，得併科新臺幣二十萬
元以下罰金。
                                                                        Ｑ


司法院資訊處製作；財團法人民間司法改革基金會備份。
